臺灣高雄地方法院交通事件裁定　　　　　　　　　　　九十三年度交聲更字第三號
　　原處分機關　交通部公路總局高雄區監理所
　　異　議　人
　　即受處分人　甲○○
　　　　　　　　乙○○
右受處分人因違反道路交通管理處罰條例案件，對於交通部公路總局高雄區監理所九
十二年十月二十二日所為之處分（原處分案號：高監自字第裁八０－Ｂ000000
00號），聲明異議，本院於九十二年十一月二十四日，以九十二年度交聲字第四八
一號裁定後，異議人提起抗告，經台灣高等法院高雄分院於九十二年十二月二十九日
，以九十二年度交抗字第一五三號撤銷原裁定，並發回本院更為審理，本院裁定如左
：
    主  文
原處分撤銷。
甲○○、乙○○均不罰。
    理  由
一、異議意旨略以：異議人即車主乙○○、機車使用人甲○○接獲高雄市政府警察局
    鼓山分局通知，異議人甲○○於民國九十二年七月二十七日零時十八分許，在高
    雄市○○路上飆車，見設有路障轉向市○○路，沒有當場攔截錄影帶存證；事隔
    一月，高雄市政府警察局鼓山分局叫異議人等去看錄影帶，但只拍攝到車牌號碼
    ，其他都沒有看到，例如駕駛者（未必是異議人甲○○，異議人也未刻意記得是
    否有共騎，抑或是自己或借友人等）、時速，及是否從五福路至市○○路全程跟
    拍，交通部公路總局高雄區○○○○○道路交通管理處罰條例第四十三條定，處
    罰異議人乙○○吊扣牌照三個月、異議人甲○○罰鍰新台幣（下同）三萬元，異
    議人不服，爰依法聲明異議等語。
二、按「二輛以上之汽車（包括機器腳踏車即機車）共同違反第一項規定，或在道路
    上競駛、競技者，處汽車駕駛人新臺幣三萬元以上九萬元以下罰鍰，並當場禁止
    其駕駛及吊銷其駕駛執照」；「而汽車駕駛人有第三項行為者，並吊扣該車輛牌
    照三個月」，道路交通管理處罰條例第四十三條第三項、第四項分別定有明文。
    前開條文所謂「競駛」，係指二輛以上之汽車於道路上競爭駕駛之意，應指俗稱
    之「飆車行為」，按飆車行為在刑法上固可能構成刑法第一百八十五條第一項之
    「損壞或壅塞陸路、水路、橋樑或其他公眾往來之設備或以他法致生往來之危險
    」罪，該罪條文明定需「致生往來之危險」，係採具體危險制，亦即指由於行為
    人之行為客觀上觀察，需足使公眾往來發生安全之虞之狀態者而言（最高法院八
    十四年度台上字第三三三七號判決參照）；而道路交通管理處罰條例第四十三條
    第三項所謂之競駛，姑不論是否採「具體危險」之要件，然仍需行為人有二輛以
    上之汽（機）車於車道上高速併排爭道行駛之行為，並對他人之交通往來致生一
    定程度之危險性，始足當之，否則即無處罰必要。經查：
  （一）高雄市政府警察局鼓山分局於九十二年八月二十九日，以異議人甲○○於九
        十二年七月二十七日凌晨一時許，騎乘異議人乙○○所有之車牌號碼ＭＺ二
        —七九九號重型機車，在高雄市市○○路沿線，二輛以上機車在快車道上競
        駛為由，填製舉發單送達異議人，並通知應於九十二年九月十三日前到案，
        異議人旋於九十二年十月一日向原處分機關書面陳述說明異議人甲○○並未
        於上揭時日騎乘機車在快車道上競駛，然為原處分機關所不採，並於九十二
        年十月二十二日，以高監自字第裁八０－Ｂ00000000號裁決書裁處
        異議人甲○○罰鍰三萬元並記違規點數三點，裁處異議人乙○○吊扣牌照三
        個月等情，有高雄市政府警察局舉發違反道路交通管理事件通知單、交通部
        公路總局高雄區監理所高監自字第裁八０－Ｂ00000000號違反道路
        交通管理事件裁決書及道路交通管理事件陳述單各一份附卷可稽，應堪認定
        。
  （二）異議人甲○○雖不否認於上揭時日確實騎乘車牌號碼ＭＺ二－七九九號之機
        車，行駛於高雄市○○路上，發現沿路有多輛機車併排行駛乙節，然矢口否
        認有與其他飆車族共同競速行駛之行為，辯稱：我當時從西子灣騎出來，覺
        得路上有很多機車，但車速不是很快，不曉得是否飆車族，我擔心跟他們騎
        在一起會出事，所以就把車子停靠在路邊等語；異議人乙○○則辯稱：警察
        有讓我們看錄影帶，但只有看到車號而已，沒有看到競駛的違規行為等語，
        是異議人甲○○當天究係剛好騎車經過，亦或與其他飆車族共同競速行駛，
        即有探求之必要，又由證人即負責開單舉發之警員許貴仁到庭證稱：我是根
        據蒐證錄影帶拍攝到的車號查出車籍，讓車主及駕駛人看完錄影帶後，如未
        表示意見才會開單舉發，通常勤務人員跟拍時會記錄過程，並跟拍好幾個路
        口，如異議人只是剛好經過，路線不會與飆車族相同，且一般飆車族會停下
        來互相打招呼，一旦發現有人跟拍就會散去等語（見本院九十三年二月十九
        日訊問筆錄）觀之，可見異議人為警舉發本件違規之主要原因在於車號ＭＺ
        二－七九九號機車出現於蒐證錄影帶畫面，惟經本院依職權勘驗錄影帶之結
        果，發現該錄影帶全長約十二分二十四秒，內容為不特定機車群行駛於高雄
        市○○路、大安街、七賢路、中正路及忠孝路等道路，其間勤務人員有指出
        違規佔用快車道或闖紅燈車輛之牌照號碼，其中異議人甲○○所騎乘之ＭＺ
        二－七九九號機車係行駛於七賢路之慢車道上，於途經七賢路、河東路口時
        ，漸靠路旁後離開鏡頭視線，前後出現於錄影帶畫面之時間僅三十秒，且均
        未經勤務人員指出有何違規行為，而當錄影鏡頭離開異議人之車輛後，畫面
        仍出現其他飆車族行駛於七賢路上，並經勤務人員具體指出違規車輛之牌照
        號碼等情事，有本院九十三年七月八日勘驗筆錄乙份附卷可稽，依此，異議
        人甲○○所騎乘之機車僅出現於錄影帶畫面顯示之七賢路段三十秒，且無行
        經路線與其他飆車族相同之情形，復未見異議人與其他飆車族有何互相打招
        呼之行為，其間勤務人員亦未指出異議人有何違規行為，異議人前開所辯非
        無可採，此外，別無其他積極事證可資佐證，則尚難僅因異議人之車輛偶然
        出現於錄影帶畫面，即逕認異議人甲○○當天確有與其他飆車族競速行駛之
        行為。從而，異議人等不服原裁決，而向本院聲明異議，即屬有據，應由本
        院撤銷原處分，另諭知異議人等均不罰。
三、據上論斷，應依道路交通案件處理辦法第二十條，裁定如主文。
中      華      民      國    九十三    年      七      月     二十     日
                                臺灣高雄地方法院交通法庭
                                    法  官  鍾素鳳
右正本證明與原本無異。
如不服本裁定，應於裁定送達後五日內，向本院提出抗告狀。
                                    書記官  陳瓊芳
中      華      民      國    九十三    年      七      月    二十一    日
